【裁判字號】    99,抗,21
【裁判日期】    990525
【裁判案由】    限期行使權利
【裁判全文】
臺灣高等法院花蓮分院民事裁定            99年度抗字第21號
抗告人  乙○○
相對人  甲○○
上列抗告人與相對人間因命限期行使權利事件，抗告人對於中華
民國99年4月21日臺灣臺東地方法院99年度聲字第230號裁定提起
抗告，本院裁定如下：
    主  文
抗告駁回。
抗告程序費用由抗告人負擔。
    理  由
一、相對人前因強制執行事件，依照台灣台東地方法院98年度東
    簡聲字第17號民事裁定，提供擔保新臺幣45,000元後停止強
    制執行，嗣因抗告人提起債務人異議之訴，經台東地院以98
    年度東簡字第104號判決確認本票債權不存在確定，並經台
    東地院執行處裁定駁回強制執行之聲請，相對人因此聲請命
    抗告人於一定期間內行使權利，並向法院為行使權利之證明
    。原審法院裁定准許之後，抗告人以下列理由提起抗告。
二、抗告意旨略以：抗告人與相對人間之本票債權，係因相對人
    之母親高李招妹曾向渠借款新台幣30萬元，並由高李招妹提
    供其所有之不動產土地設定抵押權登記，再由相對人甲○○
    簽發本票作為借款債權之連帶保證人。嗣經原審判決以確認
    本票債權不存在，而限期命抗告人就因停止強制執行程序所
    受之損害，向相對人行使權利，並向法院提出行使權利之證
    明。惟系爭本票係抵押權之債權借據，屬於同一債權，不能
    作為本票因罹於三年時效而否認抵押借款債權，原審僅依本
    票裁定之無效而作成讓借款人不還錢之裁定，未據實審查致
    債權人權益受損，是以原審所作之裁定實屬有誤，爰請求廢
    棄原裁定云云。
三、按訴訟程序終結後，供擔保人證明已定20日以上之期間，催
    告受擔保利益人行使權利而未行使，或法院依供擔保人之聲
    請，通知受擔保利益人於一定期間內行使權利並向法院為行
    使權利之證明而未證明者，法院應依供擔保人之聲請，以裁
    定命返還其提存物或保證書，民事訴訟法第104 條第1項第3
    款定有明文。此規定為同法第106條所定假扣押供擔保者所
    準用。此條款係民國92年2月7日修正之民事訴訟法，因依原
    條文規定，供擔保人必須證明催告受擔保利益人行使權利而
    未行使後，方得聲請法院裁定命返還提存物。惟於受擔保利
    益人變更住居所而行方不明，或拒絕或迴避收受催告信函之
    情形，供擔保人欲為前述催告及證明即發生困難。爰增列後
    段，規定供擔保人亦得聲請法院通知受擔保利益人於一定期
    間內行使權利並向法院為行使權利之證明，受擔保利益人逾
    期未為證明者，供擔保人即得聲請法院裁定命返還提存物，
    俾供擔保人得選擇較便捷之方式為之，並解決前開無法催告
    及送達之困難（96年度法律座談會第19號提案決議）。是法
    院依供擔保人之聲請，通知受擔保利益人於一定期間內行使
    權利，僅係催告之意思通知而已，且此催告相對人行使權利
    ，由當事人為之或法院通知均無不可，法院對通知擔保利益
    人行使權利之聲請，原無庸以裁定為之，倘誤以裁定為之，
    其仍屬意思通知而已，受通知人並無抗告之餘地。
四、經查：本件相對人甲○○聲請法院通知債權人即抗告人限期
    行使權利，其性質僅為意思通知，法院原無庸作成裁定，抗
    告人於收受該通知後，亦生限期行使權利通知到達之效果。
    又原法院對於供擔保人即相對人聲請通知受擔保利益人於一
    定期間內行使權利，以裁定為之，但仍應視為意思通知。因
    此，相對人於原審依前揭民事訴訟法第104條第1項第3款、
    第106條之規定請求法院通知抗告人行使權利並向法院為行
    使權利之證明，於法並無不合，抗告雖以上述理由提出抗告
    ，然其抗告理由均係個人實體法上之權利是否存在之爭執，
    並非本件命抗告人行使權利之抗告程序應審酌之事項，從而
    抗告人為本件抗告，核無理由，應予駁回。
據上論結，本件抗告為無理由，依民事訴訟法第495條之1第1項、
第449條第1項、第95條、第78條，裁定如主文。
中    華    民    國    99    年    5    月    25    日
                  民事庭審判長法  官  謝志揚
                              法  官  劉雪惠
                              法  官  賴淳良
以上正本係照原本作成。
本件不得再抗告。
中    華    民    國    99    年    5     月    25    日
                              書記官  吳璧娟

司法院資訊處製作；財團法人民間司法改革基金會備份。
